【裁判字號】    97,台上,5738
【裁判日期】    971113
【裁判案由】    違反毒品危害防制條例
【裁判全文】
最高法院刑事判決            九十七年度台上字第五七三八號
上  訴  人  甲○○
上列上訴人因違反毒品危害防制條例案件，不服台灣高等法院中
華民國九十七年九月十二日第二審判決（九十七年度上訴字第三
三一九號，起訴案號：台灣桃園地方法院檢察署九十五年度偵緝
字第一一六三號），提起上訴，本院判決如下：
    主  文
上訴駁回。
    理  由
按刑事訴訟法第三百七十七條規定，上訴於第三審法院，非以判
決違背法令為理由，不得為之。是提起第三審上訴，應以原判決
違背法令為理由，係屬法定要件。如果上訴理由書狀並未依據卷
內訴訟資料，具體指摘原判決不適用何種法則或如何適用不當，
或所指摘原判決違法情事，顯與法律規定得為第三審上訴理由之
違法情形，不相適合時，均應認其上訴為違背法律上之程式，予
以駁回。本件上訴人甲○○上訴意旨略稱：(一)、證人陳國清於案
發之初，在警詢無來自外在環境壓力下之陳述，係明確指稱僅田
秉鑫一人對其販毒，嗣經檢察官偵訊之餘，屢見田秉鑫圖卸己責
，飾詞誣攀上訴人，乃起意迴護，附和田秉鑫改稱上訴人為渠等
毒品之上游供應者，洵屬情理之常。田秉鑫縱於警詢、偵查過程
中一昧設詞諉責，但在第一審作證時難逃良心譴責而自白犯行，
此有利上訴人之證詞，豈非可採？原審就陳國清、田秉鑫於警詢
、偵查及審理中反覆不一之證詞，未加勾稽，疏未考慮上訴人或
辯護人不知法律有不得為證據情形之規定，而未聲明異議，即逕
認上訴人無意見而可任意評價其正、反兩歧供述證據之證明力，
其所持法律見解，難謂妥適。且未就陳國清前後反覆之證詞，說
明如何取捨形成不利上訴人心證之理由，有判決不載理由之違誤
。(二)、上訴人被訴販賣第一級毒品海洛因與第二級毒品甲基安非
他命間之同一時空犯罪行為，客觀上無從分割，依法即應論以「
一重」，輕罪應為重罪吸收，方謂適法，乃原判決漏未審酌，逕
予分論併罰，有判決不適用法則之違法。且本件除陳國清、田秉
鑫勾串誣陷上訴人，以圖脫罪之片面言詞外，並無積極證據補強
渠等供述真實性，原判決之認定有違證據法則及調查未盡等違法
。(三)、原判決認定上訴人自民國九十四年六月間起至八月二十三
日止，與田秉鑫共同販賣海洛因予陳國清，然陳國清於同年十月
三十一日及九十六年六月二十日之訊問中，均供稱九十四年七月
開始向上訴人購買海洛因、甲基安非他命；田秉鑫在警詢時亦稱
同年七月中旬受上訴人脅迫，才幫忙販售毒品給陳國清。原判決
就上訴人開始販賣海洛因之時間認定，與上開證據不符，復未說
明其所為認定之理由，有判決不備理由之違法。又田秉鑫在警詢
時被詢以：「你與甲○○是何關係？有無仇恨？」時，答稱：「
我欠他錢，他打我，又叫我販賣毒品，所以我恨他」，其確遭上
訴人毆打，則在警詢及偵查中誣陷上訴人，亦不無可能。原審未
予調查，即認無證據證明上訴人所辯：田秉鑫因遭伊毆打，而挾
怨報復等語為真，有調查未盡等違法。(四)、陳國清在第一審證述
案發當日，其未與上訴人通過電話，亦未談到毒品販賣之事，及
其缺毒品時係向田秉鑫購買。原審並無證據證明上訴人當時確與
田秉鑫同在一處，竟以推測擬制方式，謂陳國清當日上午打電話
給上訴人，由田秉鑫接聽，與客觀事實相符，其採證自屬違法。
第一審僅依陳國清於九十四年十月三十一日以後之證詞作為判決
之唯一證據，案發當日究是何人叫陳國清等候下去，判決中未明
白指出，即將陳國清相互矛盾之證詞均採為證據，有判決理由矛
盾之違法。且陳國清於第一審證稱忘了案發當日打電話給誰，第
一審判決竟謂陳國清在九十四年八月二十三日打電話給上訴人，
有證據不符之違法。(五)、原審既依刑事訴訟法第三百七十三條規
定引用第一審判決書記載之事實、理由，卻未對案情重要事項第
一審未予論述，或第二審提出有利於上訴人之證據或辯解不予採
納者，應補充記載其理由，難謂適法。而原判決雖引用田秉鑫在
第一審九十四年度訴字第二三七三號審理中之供述，但田秉鑫於
該另案中是被告並非證人，原判決載稱證人田秉鑫，已有不實，
且遍查本件及上開另案之案卷，並無田秉鑫供述如原判決所載內
容之證言，原判決有證據上理由矛盾之違法。又卷內雙向通聯紀
錄，其中屬上訴人與陳國清通話者僅二至三次，其內容是否與待
證事實有關，原審未予調查，據此即判斷陳國清向上訴人接洽購
毒，自有未當。且就上訴人販賣第二級毒品部分，究係何類？原
判決未附鑑定報告敘明，適用法則即有不當云云。
惟查：原判決綜合全案證據資料，本於事實審法院職權推理之作
用，認定上訴人確有與田秉鑫（業經原審另案判決）共同販賣海
洛因及另共同販賣甲基安非他命之犯行。因而撤銷第一審之判決
，改判仍論處上訴人共同連續販賣第一級毒品，又共同連續販賣
第二級毒品（均累犯）罪刑（前者處有期徒刑十五年，褫奪公權
八年；後者處有期徒刑七年六月，褫奪公權四年），已詳細說明
其採證認事之理由。所為論斷，亦俱有卷證資料可資覆按。且查
：刑事訴訟法第三百七十三條規定第二審判決書得引用第一審判
決書之記載，必第一審、第二審之認事用法均屬一致，始得為之
。若第一審判決因認事或用法有所違誤，而經第二審撤銷者，既
應改判，兩者審認之結果即非屬相同、一致，要無得予引用第一
審判決書記載之餘地。原判決係撤銷第一審不當之判決而自為判
決，其事實、理由均已分別認定記載及說明論列，並未引用第一
審判決書記載之事實、證據及理由，自無上訴意旨指稱之違法。
而田秉鑫、陳國清在第一審另案（九十四年度訴字第二三七三號
）審判期日所為供述之審判筆錄，係附在第一審卷內第三○二至
三二五頁，本件除第一審在審判期日已對上訴人提示上開筆錄並
告以要旨外（見一審卷第二四一頁），原審亦分別就卷內有關田
秉鑫、陳國清之供述部分向上訴人提示並告以要旨（見原審卷第
八六頁反面），其踐行之訴訟程序要無違法，判決中所引述田秉
鑫、陳國清在另案第一審之供述，亦無與卷內資料不符之可言。
上訴意旨指稱卷內無陳國清等在上開另案中之供述資料，原審亦
未依法向上訴人提示云云，即顯非依據卷證資料執為指摘，自非
適法之第三審上訴理由。又陳國清在偵查中經訊以：「何時、何
地購買安非他命及海洛因？」時，證述：「從九十四年六月開始
，最後一次是九十四年八月二十三日，……」（見偵字第一五○
七三號影印卷第六二頁），嗣在上開另案之審判期日中經檢察官
詰以：「偵查中為何你說三個月，從九十四年六月到九十四年八
月，是否如此？」時，供稱：「是」（見一審卷第三○七至三○
八頁），再經審判長訊以：「……，你又稱從九十四年六月到九
十四年八月二十三日止，每隔兩三天會向甲○○或者小田（即田
秉鑫）購買，你說聯絡不到甲○○就會找小田，小田去找甲○○
拿，被告（上訴人）會拿海洛因或安非他命來，有無此事？」時
，供稱：「是。應該是六月開始買才對，買也有安非他命也有海
洛因，安非他命與海洛因都是分別買的，沒有一起拿過」（見一
審卷第三一六頁）各等語。則原審據以認定上訴人係自九十四年
六月間起即與田秉鑫共同販賣海洛因予陳國清，及上訴人與田秉
鑫係另外共同販賣甲基安非他命予陳國清，並非在販賣海洛因予
陳國清之同時，一併進行甲基安非他命之交易，而認應與販賣海
洛因部分分論併罰，即無認定犯罪事實不依憑證據及判決適用法
則不當等之違法。再者，證據之取捨及證據之證明力如何，由事
實審法院依其調查證據所得心證，本其確信自由判斷，茍不違反
經驗法則或論理法則，即難遽指違法。原判決已說明其就案內所
有證據，本於調查所得心證，分別定其取捨，而憑以認定上訴人
與田秉鑫確有共同販賣海洛因、甲基安非他命予陳國清之依據及
理由，此係事實審法院採證認事之職權行使，難謂有違反證據法
則、判決不備理由，或應於審判期日調查之證據而未予調查之情
形。茲上訴意旨對原審此部分之論斷，既未依據卷內資料，具體
指摘有如何違背法令之情形，徒執陳詞，以陳國清在警詢時係指
稱向田秉鑫購買上開毒品，及田秉鑫之供述前後不一，因曾遭上
訴人毆打而與陳國清勾串誣陷上訴人，不能據為不利上訴人之認
定云云，據以指摘原判決違法，係以自己之說詞，對原審採證認
事之適法職權行使，并已於判決內說明之事項，漫事指摘，復為
單純之事實上爭辯，難認係適法之第三審上訴理由。而本件雖未
扣得上訴人持有供販賣之甲基安非他命，致無從為此部分之毒品
鑑驗，但不影響原審踐行證據調查程序後，依憑陳國清、田秉鑫
等證述及其餘卷證資料，所為上訴人確有販賣二次甲基安非他命
予陳國清之事實認定。其餘上訴意旨所執各詞，原判決或已在理
由中論斷綦詳，並無上訴意旨所指之違法情形；或係以自己主觀
之說詞，就原審採證認事之職權行使或與犯罪構成要件無涉之枝
節漫為單純之事實上爭辯，依首開說明，亦難認係適法之第三審
上訴理由。其上訴違背法律上之程式，應予駁回。
據上論結，應依刑事訴訟法第三百九十五條前段，判決如主文。
中    華    民    國  九十七  年  十一    月   十三   日
                      最高法院刑事第七庭
                          審判長法官  謝  俊  雄
                                法官  陳  世  雄
                                法官  魏  新  和
                                法官  吳  信  銘
                                法官  徐  文  亮
      本件正本證明與原本無異
                                      書  記  官
中    華    民    國  九十七  年  十一    月   十八   日
                                                     Ｒ


司法院資訊處製作；財團法人民間司法改革基金會備份。
